臺灣高等法院刑事判決　　　　　　　　　　　　　　九十三年度上訴字第八六四號
　　上　訴　人
　　即　被　告　甲○○
右上訴人因偽造文書案件，不服臺灣臺北地方法院九十二年度易字第二一二四號，中
華民國九十三年二月十九日第一審判決（起訴案號：臺灣臺北地方法院檢察署九十二
年度偵字第一八九九五號）提起上訴，本院判決如左：
    主  文
上訴駁回。
    事  實
一、甲○○前有傷害、贓物及妨害自由等前科，於民國（下同）八十六年間因懲治盜
    匪條例等案件，經原審於八十六年十一月二十七日以八十六年度訴字第二一二八
    號判處定應執行有期徒刑為一年十月（麻藥部分有期徒刑四月，偽造文書部分有
    期徒刑八月，恐嚇取財部分有期徒刑一年），並經本院於八十七年四月二十一日
    以八十七年度上訴字第四七六號駁回上訴確定，甫於八十九年六月五日因縮短刑
    期假釋出監，八十九年九月九日保護管束期滿，假釋期滿未經撤銷，以已執行完
    畢論。詎仍不知悔改，於九十二年四月間某日，因本身信用不良無法申辦現金卡
    ，依刊登於中國時報代辦證件之分類廣告，與姓名年籍不詳自稱「王先生」之成
    年男子聯繫後，竟共同基於偽造特種文書之概括犯意聯絡及偽造公印文、偽造印
    文之犯意聯絡，於同年四間某日，在台北市○○區○○路附近某公園內，交付照
    片一張予該名「王先生」，以新台幣（下同）二萬元及一萬元之代價，委請「王
    先生」於不詳時地，利用彩色噴墨印表機印刷之方式，先後偽造莊永裕名義之國
    民
    月二十日，
    ，並分別於其上偽造「內政部印」公印文及「宏泰興國際有限公司」印文各一枚
    ，足以生損害於戶政機關關於國民
    康保險卡製發管理之正確性及莊永裕、「宏泰興國際有限公司」。嗣甲○○於同
    年五月三十日下午一時許，在上開公園從「王先生」處取得偽造之國民
    健保卡後，為供申請現金卡使用，遂基於行使偽造特種文書及行使偽造私文書之
    犯意，於同日下午四時許，前往台北市○○○路○段二號十樓之「財團法人金融
    聯合徵信中心」，冒用莊永裕名義，在「財團法人金融聯合徵信中心當事人個人
    信用報告申請書」當事人欄內，偽填內容不實之年籍資料，並於「當事人簽章欄
    」內偽造「莊永裕」之簽名一枚（起訴書誤載為二枚），連同偽造之國民
    ，持向該中心申請個人信用報告而行使，足以生損害於戶政機關關於國民
    核發管理之正確性及莊永裕暨財團法人金融聯合徵信中心。事經承辦人員乙○○
    察覺該國民
    警到場處理，而查悉上情。
二、案經臺北市政府警察局中正第一分局報請臺灣臺北地方法院檢察署檢察官偵查起
    訴。
    理  由
一、右揭事實，業據被告甲○○於警偵訊、原審、本院審理中自白：「該偽造
    確實是我所持有使用，並於今《三十》日下午十六時許，於北市○○○路○段二
    號十樓金融聯合徵信中心申請個人信用報告證明時，被發覺並當場查獲，該偽造
    一位自稱王先生之男子聯絡，並以
    子幫我偽造該證件，於今《三十》日十三時許，在台北市○○路上之公園內交付
    該偽造證件供我使用；我約在四月中將本人照片交給王先生。」、「（問：購買
    偽造之
    偽造
    個人信用報告申請書。」等語不諱（見偵查卷第十一、三十、三一頁、原審、本
    院筆錄），核與證人即財團法人金融聯合徵信中心經理乙○○於警詢、本院審理
    中證述：本案係被告拿偽造莊永裕之國民
    書，向我們申請莊永裕之個人信用報告，我們接受申請後發覺該莊永裕之
    是假的，所以我們報警處理之情節相符（見偵查卷第十三頁、本院九十三年四月
    十三日審判筆錄），且有扣案莊永裕名義之國民
    法人金融聯合徵信中心當事人個人信用報告申請書各一紙（見偵查卷第二一、二
    二頁）為證。經查，台北縣五股鄉並無莊永裕之
    年籍資料符合之莊永裕個人資料，有偵查卷附台北縣五股鄉戶政事務所九十二年
    八月十五日北縣五戶字第○九二○○○二五六四號函（見偵查卷第五頁）及原審
    卷附
    稽，足認扣案莊永裕名義之國民
    ，經中央健康保險局囑託健保卡承製廠商山富紙業股份有限公司鑑驗結果，認定
    係以彩色印表機偽造印刷之偽卡，亦有中央健康保險局九十二年八月五日健保承
    字第○九二○○三○四四○號函及山富紙業股份有限公司出具之證明書各一紙足
    參（見偵查卷第六、七頁）。本件事證明確，被告上開犯行堪以認定，應予依法
    論科。
二、按偽造之國民
    條第一項之公印文；健康保險卡內偽造之「宏泰興國際有限公司」印文，為同法
    第二百十七條第一項之印文。被告偽造莊永裕名義之國民
    件，有令他人誤認該證件分別為戶政機關及健康保險局委託製發之虞，持以冒名
    申請個人信用報告，使財團法人金融聯合徵信中心誤信其本人為莊永裕，自足以
    生損害於戶政機關關於國民
    卡製發管理之正確性及莊永裕。被告交付照片委請自稱「王先生」男子偽造國民
    第二百十七條第一項偽造印文罪、同法第二百十八條偽造公印文罪。被告持偽造
    之國民
    第二百十二條之行使偽造特種文書罪及同法第二百十六條、第二百十條之行使偽
    造私文書罪。在財團法人金融聯合徵信中心當事人個人信用報告申請書偽造「莊
    永裕」之簽名，為偽造私文書之階段行為，不另論擬。其先後二次偽造國民身分
    證、全民健康保險卡之行為，時間緊接，手段相同，觸犯構成要件相同之罪名，
    係基於概括犯意為之，為連續犯；被告偽造
    書）後，復均持以行使，偽造之低度行為為行使之高度行為所吸收，均不論罪，
    自無更論以連續偽造特種文書罪之餘地。被告與自稱「王先生」之成年男子，就
    上開偽造證件之行為，有犯意聯絡及行為分擔，皆為共同正犯。被告所犯偽造印
    文、偽造公印文及行使偽造特種文書、行使私文書等犯行間，有方法結果之牽連
    關係，依刑法第五十五條規定，應從一情節較重之行使偽造私文罪論處。被告有
    如事實欄所載之前科執行情形，有本院被告全國前案紀錄在卷可按。其於有期徒
    刑執行完畢後五年以內再犯本件最重本刑有期徒刑以上之罪，為累犯，應依法加
    重其刑。原審本同上之見解，適用刑法第二百十六條、第二百十條、第二百十二
    條、第二百十七條第一項（原判決據上論斷欄誤繕為二十七條第一項，應予改正
    ）、第二百十八條第一項、第五十五條、第四十七條，罰金罰鍰提高標準條例第
    一條前段，並審酌被告有如事實欄所列之多項不法前科，猶不知悛悔，偽造上開
    證件冒名行使，惡性非小，惟犯後坦承犯行，已有悔意，及其犯罪手段、品行、
    智識程度等一切情狀，量處有期徒刑十月。又以扣案偽造之國民
    康保險卡各一張，為被告所有因犯罪所得之物，均依刑法第三十八條第一項第三
    款（原判決誤載為第二款，應予改正）宣告沒收。「財團法人金融聯合徵信中心
    當事人個人信用報告申請書」當事人簽章欄內偽造之「莊永裕」簽名一枚，併依
    刑法第二百十九條宣告沒收。經核其認事用法均無不合，量刑亦無不當，被告上
    訴意旨以伊有雙親待養，原審判刑太重，請求從輕量刑，指摘原判決不當，為無
    理由，應予駁回。
據上論斷，應依刑事訴訟法第三百六十八條，判決如主文。
本案經檢察官周誠南到庭執行職務。
中　　　華　　　民　　　國　　九十三　　年　　　四　  　月   二十七 　　日
                              臺灣高等法院刑事第二庭
                                  審判長法  官  蔡  長  溪
  　                                    法  官  林  俊  益
　                                      法  官  楊  貴  志
右正本證明與原本無異。
如不服本判決，應於收受送達後十日內向本院提出上訴書狀，其未敘述上訴之理由者
並得於提起上訴後十日內向本院補提理由書（均須按他造當事人之人數附繕本）。
                                        書記官  黃  德  煌
中　　　華　　　民　　　國　　九十三　　年　　　五　　　月　　　三　　　日
